【裁判字號】    92,上訴,3920
【裁判日期】    921126
【裁判案由】    毒品危害防制條例
【裁判全文】
臺灣高等法院刑事判決                          九十二年度上訴字第三九二０號
    上  訴  人  臺灣宜蘭地方法院檢察署檢察官
    被      告  甲○○
右上訴人因被告違反毒品危害防制條例案件，不服臺灣宜蘭地方法院九十二年度訴字
第二五一號，中華民國九十二年九月三十日第一審判決（起訴案號：臺灣宜蘭地方法
院檢察署九十二年度毒偵字第三九０號），提起上訴，本院判決如左：
    主  文
原判決撤銷。
甲○○連續施用第一級毒品，累犯，處有期徒刑拾壹月。扣案海洛因壹包（毛重參點
捌貳公克、淨重參點參柒公克，純度百分之伍拾參，純質淨重壹點柒玖公克）沒收銷
燬之。又連續施用第二級毒品，累犯，處有期徒刑捌月。扣案吸食器壹組及提撥管貳
支均沒收銷燬之。應執行有期徒刑壹年伍月。扣案海洛因壹包（毛重參點捌貳公克、
淨重參點參柒公克，純度百分之伍拾參，純質淨重壹點柒玖公克）沒收銷燬之、吸食
器壹組及提撥管貳支均沒收銷燬之。
    事  實
一、甲○○前因竊盜案件，經判決有期徒刑七月。又因違反槍砲彈藥刀械管制條例案
    件，經判決有期徒刑三月。經更定其刑九月，於民國（下同）九十年五月一日縮
    刑期滿執行完畢出監。另前曾因施用毒品案件，先後二次經觀察、勒戒後，均認
    無繼續施用毒品之傾向，由臺灣宜蘭地方法院檢察署檢察官各於八十九年四月十
    三日、九十年一月三日，分別以八十九年度毒偵緝字第七三號、八十九年度毒偵
    字第一二二三號不起訴處分確定。詎甲○○仍不知悛悔，分別基於施用第一級毒
    品及第二級毒品之概括犯意，而有下列施用第一級毒品海洛因及第二級毒品安非
    他命之連續犯行：
  (一)自九十一年下旬起迄九十二年五月十四日某時止，在宜蘭縣三星鄉○○路九十之
    一號甲○○住處房間內，施用第二級毒品安非他命多次；及分別於九十一年下旬
    某日及九十二年五月十四日某時，在其駕車所至之不詳地點，施用第一級毒品海
    洛因各一次。嗣於九十二年五月十五日上午十一時四十五分許，在宜蘭縣三星鄉
    ○○路九十、九十二號為警查獲，並扣得海洛因一包（毛重三．八二公克、淨重
    三．三七公克，純度百分之五三，純質淨重一．七九公克）、及甲○○所有供施
    用毒品之吸食器一組及提撥管二支。
  (二)於九十二年八月二十九日凌晨三時許為警採尿前回溯二十六小時內之某時，在不
    詳地點，施用第一級毒品一次；及於九十二年八月二十九日凌晨三時許為警採集
    尿液前回溯七十二小時內之某時，在宜蘭縣三星鄉○○路九十之一號甲○○住處
    房間內，施用第二級毒品安非他命數次。嗣於於九十二年八月二十九日凌晨二時
    十分許，在宜蘭縣羅東鎮○○路一五九號為警查獲。
二、案經宜蘭縣警察局蘇澳分局報請台灣宜蘭地方法院檢察署檢察官偵查起訴及宜蘭
    縣警察局羅東分局報請台灣宜蘭地方法院檢察署以該署九十二年度毒偵字第七六
    四號移送本院併辦。
    理  由
一、訊據被告甲○○對於右揭犯罪事實於原審偵審及本院審理時均坦承不諱，且被告
    之尿液經檢驗結果，確呈安非他命及嗎啡陽性反應，有慈濟大學濫用藥物中心出
    具之檢驗總表二紙、尿液送驗姓名、編號對照表二紙在卷可憑（見毒偵字第三九
    ０號卷第十九至二十頁、宜蘭縣警察局羅東分局卷第六至七頁）。又扣案毛重三
    ．八二公克之白粉經檢驗結果，含第一級毒品海洛因成份，淨重三．三七公克，
    純度百分之五三，純質淨重一．七九公克，有扣案之海洛因一包及法務部調查局
    鑑定通知書為證（見毒偵字第三九０號卷第十六頁扣押物品清單、第二八頁）。
    此外，復有供施用第二級毒品安非他命之吸食器一組及提撥管二支可資佐證（見
    毒偵字第三九０號卷第十六頁扣押物品清單）。又被告因施用毒品案件，先後二
    次經觀察、勒戒後，均認無繼續施用毒品之傾向，由臺灣宜蘭地方法院檢察署檢
    察官各於八十九年四月十三日、九十年一月三日，分別以八十九年度毒偵緝字第
    七三號、八十九年度毒偵字第一二二三號不起訴處分確定，有各該不起訴處分書
    在卷可佐。本件事證明確，被告犯行洵堪認定。
二、按犯毒品危害防制條例第十條之罪者，檢察官應先將被告送勒戒處所觀察、勒戒
    ，其期間不得逾一月。經觀察、勒戒後，無繼續施用毒品傾向者，應由檢察官為
    不起訴之處分；有繼續施用毒品之傾向者，由檢察官聲請法院裁定令入戒治處所
    施以強制戒治，其期間為一年。依前項規定為不起訴之處分後，五年內再犯第十
    條之罪，經觀察、勒戒後，認有繼續施用毒品之傾向或三犯以上者，不適用前項
    之規定。但應由檢察官聲請法院裁定先令入戒治處所施以強制戒治，毒品危害防
    制條例第二十條第一、二、三項定有明文。本件被告經二次觀察、勒戒後，均認
    無繼續施用毒品之傾向，分別經檢察官為不起訴處分後，五年內再犯右開犯行。
    核其所為，係犯毒品危害防制條例第十條第一項施用第一級毒品及同條第二項之
    施用第二級毒品罪。其施用毒品前持有毒品之低度行為，為施用毒品之高度行為
    所吸收，不另論罪。被告先後多次非法施用第一、二級毒品之行為時間緊接，且
    犯罪構成要件相同，顯係基於概括犯意反覆為之，為連續犯，應分別以一罪論並
    加重其刑。公訴人雖僅起訴被告施用第一級毒品一次、第二級毒品二次，惟被告
    有施用第一級、第二級毒品多次犯行，為其於法院審理時坦承不諱，並經檢察官
    移送併辦，是此部分之犯行與起訴部分具有連續犯之關係，為裁判上一罪，為起
    訴效力所及，本院自應併予審判，附此敘明。被告所犯上開二罪間，犯意各別，
    行為互殊，應予分論併罰。又被告前因竊盜案件，經判決有期徒刑七月。又因違
    反槍砲彈藥刀械管制條例案件，經判決有期徒刑三月。經更定其刑九月，於九十
    年五月一日縮刑期滿執行完畢出監，有本院被告全國前案紀錄表一份在卷足憑，
    其於五年內再犯本件有期徒刑以上之罪，核屬累犯，依刑法第四十七條之規定加
    重其刑。
三、原審因而予以論罪科刑，固非無見。惟檢察官移送併辦部分（即事實欄一、(二)部
    分）與起訴部分為連續犯，屬裁判上一罪，原審未及審酌，尚欠允當，又毒品危
    害防制條例第十八條第一項係義務沒收，其效力強於刑法第三十八條第一項第二
    、三款之職權沒收，原審捨前者，依後者為沒收之宣告，尚有可議，檢察官上訴
    執併辦部分未及審酌指摘原判決不當，為有理由，應由本院將原判決撤銷改判。
    爰審酌被告犯罪之動機係出於抵癮、其所為為自傷行為，其行為對社會所生之損
    害，及犯後審理中坦承犯行，頗有悔意之態度等一切情狀，分別量處如主文第二
    項所示之刑，並定應執行刑。扣案之毒品海洛因一包，依同條例第十八條第一項
    前段規定宣告沒收並諭知銷燬。扣案吸食器一組及提撥管二支，為被告施用第二
    級毒品所用，仍依同條例第十八條第一項前段規定宣告沒收銷燬之。
據上論斷，應依刑事訴訟法第三百六十九條第一項前段、第三百六十四條、第二百九
十九條第一項前段，毒品危害防制條例第十條第一、二項、第十八條第一項，刑法第
十一條前段、第五十六條、第四十七條、第五十一條第五款，判決如主文。
本案經檢察官張啟彬到庭執行職務。
中      華      民      國    九十二    年    十一    月     二十六     日
                             臺灣高等法院刑事第十九庭
                                    審判長法  官  許  國  宏
                                          法  官  林  勤  純
                                          法  官  洪  光  燦
右正本證明與原本無異。
施用第一級毒品部分如不服本判決應於收受送達後十日內向本院提出上訴書狀，其未
敘述上訴之理由者並得於提起上訴後十日內向本院補提理由書（均須按他造當事人之
人數附繕本）。
其他不得上訴。
                                          書記官  陳  玉  嬋
中      華      民      國    九十二    年     十一     月    二十七    日
附錄：本案論罪科刑法條全文
毒品危害防制條例第十條第一項、第二項
施用第一級毒品者，處六月以上五年以下有期徒刑。
施用第二級毒品者，處三年以下有期徒刑。


司法院資訊處製作；財團法人民間司法改革基金會備份。
